臺灣臺中地方法院民事裁定　　　　　　100年度監宣字第280號
聲　請　人　李延松
相　對　人　李　彩
上列聲請人聲請監護宣告事件，本院裁定如下：
    主    文
宣告李彩（國民身分證統一編號：Ｚ000000000號）為
受監護宣告之人。
選定李延松為受監護宣告之人之監護人。
指定李億宸為會同開具財產清冊之人。
聲請費用由受監護宣告之人負擔。
    理    由
一、聲請意旨略以：聲請人李延松（男、民國○○年○○月○○日生、
    國民身分證統一編號：Ｚ000000000號）為相對人李彩（男、
    25年1 月25日生、國民身分證統一編號：Ｚ000000000號）之
    子，相對人於100 年5月3日因發生車禍，致頭部外傷併腦出
    血及嚴重腦挫傷，經手術後仍有明顯認知與語言功能障礙、
    四肢無力，雖屢經延醫診治均不見起色，已致其不能為意思
    表示、受意思表示，亦不能辨識其意思表示之效果，為此聲
    請對其為監護之宣告，並請選定聲請人為監護人，另請指定
    相對人之女李億宸（女、65年4 月30日生、國民身分證統一
    編號：Ｚ000000000號）為會同開具財產清冊之人等語。
二、按對於因精神障礙或其他心智缺陷，致不能為意思表示或受
    意思表示，或不能辨識其意思表示之效果者，法院得因本人
    、配偶、四親等內之親屬、最近1 年有同居事實之其他親屬
    、檢察官、主管機關或社會福利機構之聲請，為監護之宣告
    。受監護宣告之人應置監護人。法院為監護之宣告時，應依
    職權就配偶、四親等內之親屬、最近1 年有同居事實之其他
    親屬、主管機關、社會福利機構或其他適當之人選定1 人或
    數人為監護人，並同時指定會同開具財產清冊之人。法院選
    定監護人時，應依受監護宣告之人之最佳利益，優先考量受
    監護宣告之人之意見，審酌一切情狀，並注意下列事項：(一)
    受監護宣告之人之身心狀態與生活及財產狀況。(二)受監護宣
    告之人與其配偶、子女或其他共同生活之人間之情感狀況。
    (三)監護人之職業、經歷、意見及其與受監護宣告之人之利害
    關係。(四)法人為監護人時，其事業之種類與內容，法人及其
    代表人與受監護宣告之人之利害關係，民法第14條第1 項、
    第1110條、第1111條第1項、第1111條之1亦定有明文。
三、經查：
  (一)聲請人主張其為相對人之子，相對人有上開事由須為監護宣
    告之事實，業據提出戶籍謄本、中華民國身心障礙手冊、診
    斷證明書等件為證。是聲請人既為相對人四親等內之親屬，
    依法自得聲請對相對人為監護之宣告。本院於鑑定人即光田
    醫療社團法人光田綜合醫院林令世醫師前訊問相對人，對於
    法官詢問姓名與聲請人之關係問題，尚能回答，然對於年籍
    資料、與配偶之關係等則不能正確回答，且欠缺思考、判斷
    力。另相對人經鑑定醫師鑑定結果略以：相對人於100年5月
    3 日發生車禍之後，現意識雖為清醒，但對於問話的理解能
    力不佳，對於他人的詢問回應反覆，亦僅有簡短字詞，日常
    生活皆無法自行處理，且無法表達自己的需求，必須由他人
    協助餵食、洗澡、翻身等；相對人外表呆滯，四肢活動少，
    對外界反應貧乏，主動言語及行為貧乏，腦波呈重度現廣泛
    性大腦皮質功能障礙狀態；相對人在車禍導致腦傷後，即出
    現明顯認知功能缺損及行動問題，且並未因持續接受治療及
    復健而有所改善，目前在理解、表達及判斷等認知能力上仍
    有明顯障礙，整體認知功能落在重度範圍，生活功能方面，
    則已達極重度失能範圍，無法自理生活，多須仰賴他人協助
    ，不能管理處分自己財產；基於相對人精神神經學呈現嚴重
    障礙與缺損，其程度屬於極嚴重程度，回復可能性極低微，
    其不能為意思表示或受意思表示，不能辨別其意思表示之效
    果，故可為監護宣告等語，有成年監護鑑定書在卷可稽。本
    院審酌上開訊問結果及鑑定醫師所為之鑑定意見後，認相對
    人因精神障礙，致不能為意思表示或受意思表示，亦不能辨
    識其意思表示效果，故聲請人聲請對相對人為監護之宣告，
    為有理由，應予准許。
  (二)聲請人為相對人之子，負責相對人醫療、安養事宜，且相對
    人之配偶陳雪珠、女兒李億宸均同意由聲請人擔任相對人之
    監護人；再者，聲請人於本院訊問時亦表示同意擔任監護人
    ，有親屬會議記錄、親屬系統表、本院100年10月5日訊問筆
    錄在卷可憑。茲本院參酌前揭各節，認由聲請人任監護人，
    最能符合受監護宣告之人之最佳利益，爰選定聲請人為相對
    人之監護人。
  (三)另相對人之女李億宸（女、65年4 月30日生、國民身分證統
    一編號：Ｚ000000000號）同意擔任會同開具財產清冊之人，
    並得聲請人及前揭關係人陳雪珠之同意，有上開親屬團體會
    議記錄、同意書、本院前揭筆錄在卷可憑，爰指定李億宸為
    會同開具財產清冊之人。
  (四)末按民法第1113條準用同法第1099條、第1109條之規定，監
    護開始時，監護人對於受監護人之財產，應依規定會同法院
    指定會同開具財產清冊之人，於2 個月內開具財產清冊，並
    陳報法院；監護人於執行監護職務時，因故意或過失，致生
    損害於受監護人者，應負賠償之責。準此，監護人李延松於
    本裁定確定後，應會同如主文第3 項所示之法院指定人之李
    億宸，於2 個月內開具財產清冊，並陳報法院，併此敘明。
四、依民事訴訟法第608條第1項，裁定如主文。
中    華    民    國   100    年    11    月    24    日
                  家事法庭      法  官  郭妙俐
正本係照原本作成。
如不服本裁定關於選定監護人及指定會同開具財產清冊之人等部
分，應於送達後10日內向本院提出抗告狀，並繳納抗告費新臺幣
1,000 元；其餘關於宣告監護之部分，不得抗告。
中    華    民    國   100    年    11    月    24    日
                                書記官